【裁判字號】    97,易,3106
【裁判日期】    971215
【裁判案由】    家庭暴力罪之傷害等
【裁判全文】
臺灣臺北地方法院刑事判決              97年度易字第3106號
公  訴  人  臺灣臺北地方法院檢察署檢察官
被      告  甲○○
選任辯護人  劉國斯律師
上列被告因家暴傷害罪等案件，經檢察官聲請以簡易判決處刑（
97年度偵字第20558 號），本院受理後（97年度簡字第4044號）
，認為不宜以簡易判決處刑，改以通常程序審理，判決如下：
    主  文
甲○○犯傷害罪，處拘役肆拾日，如易科罰金，以新臺幣壹仟元
折算壹日；又犯恐嚇危害安全罪，處拘役肆拾日，如易科罰金，
以新臺幣壹仟元折算壹日。應執行拘役柒拾日，如易科罰金，以
新臺幣壹仟元折算壹日。
    事  實
一、甲○○與丁○○○為夫妻關係，與戊○○為父女關係，分別
    為家庭暴力防治法第3 條第1 款、第3 款之家庭成員關係。
    甲○○於民國97年8 月4 日晚間11時30分許，在臺北市○○
    區○○街281 巷11弄6 號住處，因故與丁○○○發生口角，
    竟基於傷害人身體之犯意，出手毆打丁○○○之頭部、左肩
    、腹部及頭部，造成丁○○○受有頭部瘀腫、腹部鈍挫傷及
    左肩挫傷等傷害。嗣丁○○○因上開傷害事件離家並向法院
    申請保護令，甲○○即因此心生不滿，另基於恐嚇危害丁○○○生命之犯意，於97年8 月7 日下午6 時54分許，以電話
    撥打至甲○○之女戊○○位在臺北縣汐止市○○路28巷6 號
    17樓住處，除就其對丁○○○之申請保護令及不願回家等事
    表達不滿外，並出言對戊○○恫稱：要一刀殺死他（指丁○○○）等語，致使戊○○因此心生畏懼，致生危害於安全。
二、案經丁○○○訴由臺北市政府警察局信義分局報告臺灣臺北
    地方法院檢察署檢察官偵查起訴。
    理  由
一、證據能力部分：
（一）按被告以外之人於偵查中向檢察官所為之陳述，除顯有不
      可信之情況者外，得為證據，刑事訴訟法第159 條之1 第
      2 項定有明文。本案證人戊○○於檢察官偵查中所為之證
      詞，業經檢察官命其具結擔保其證詞之真實性，並無顯有
      不可信之情況，依刑事訴訟法第159 條之5 第1 項之規定
      ，有證據能力。
（二）另告訴人丁○○○於警詢及偵查中之陳述，係為審判外之
      陳述，均未經具結，且未經檢察官告以偽證罪之處罰及命
      其應據實陳述，並係以告訴人身份陳述，顯有使被告受刑
      事處罰之意，復無其他具有特別可信或得為證據之例外情
      形，依刑事訴訟法第158 條之3 、第159 條第1 項之規定
      ，其陳述均不得做為證據。
二、訊據被告甲○○固不否認有與告訴人發生爭吵及撥打電話予
    戊○○之事實，惟辯稱：是伊被丁○○○打，伊只有用皮帶
    嚇唬丁○○○，並沒有出手打丁○○○，丁○○○頭部的傷
    是自己跌倒造成的，伊在電話中只有向戊○○說要丁○○○
    回來，並沒有說要殺死丁○○○云云。經查：
（一）有關被告確有於97年8 月4 日晚間11時30分許，在臺北市
      信義區○○街281 巷11弄6 號住處，因與告訴人發生口角
      ，因而出手毆打告訴人之左肩、腹部及頭部，並於同年8
      月7 日下午6 時54分許，以電話撥打至戊○○位在臺北縣
      汐止市○○路28巷6 號17樓住處，出言向戊○○恫稱：要
      一刀殺死丁○○○等事實，業據證人即告訴人丁○○○於
      本院審理時證稱：當天甲○○拿鍋子敲我的頭，我問甲○○為何打我，甲○○就用皮帶打我的頭，我用手摸頭，甲○○就又打我的手，接著用腳踢我肚子，我就倒地了，後
      來是戊○○帶我去醫院就診，出院後我就住在戊○○汐止
      的家，後來甲○○有打電話給戊○○，說要一刀殺死我，
      然後再去坐牢，當時戊○○把電話開成擴音，所以我有聽
      到等語在卷（本院卷第26至28 頁）。
（二）又證人即被告及告訴人之女戊○○到庭證稱：我於案發當
      日晚上接到先生的電話，表示娘家發生事情，要我回去把
      媽媽（即告訴人）帶走，我就在12點多回到娘家去看，到
      家時發現媽媽躺在房裡，我有問媽媽發生何事，媽媽說剛
      剛和爸爸（即被告）發生爭執，爸爸拿皮帶和鍋子打他，
      我後來打一一九把媽媽送醫，出院後我再把媽媽帶回汐止
      的家，之後又去申請保護令。後來爸爸打電話到汐止住處
      ，向我表示媽媽沒有回家沒有關係，他要一刀刺死他，然
      後再去坐牢，因為爸爸已有毆打媽媽之事情，所以我會害
      怕等語在卷（本院卷第28至30頁反面）；證人即被告與告
      訴人之女丙○○到庭證稱：我在97年8 月5 日凌晨1 時許
      ，在南港的住處接到大姊林麗華的電話，告訴我說父母親
      在吵架，要我過去看一下，我12點多到家，就看到地上有
      血，後來發現是爸爸鼻子和左腳踝的血，因為弟弟有說媽
      媽的頭腫起來，所以我有去看媽媽的頭，但並沒有發現有
      流血。我勸媽媽先就醫，但媽媽一直哭，並就說爸爸欺負
      他，還有打他，所以我就打電話要戊○○回來帶媽媽去醫
      院。我在客廳打電話時，有聽到房間有聲響，我進去看之
      後，發現是媽媽在拿頭敲床頭櫃，我看到時有敲3 次，進
      去之前敲幾次就不知道，我有當場制止媽媽，但媽媽就是
      一直哭，後來我和戊○○一起到醫院陪媽媽檢查，媽媽頭
      部有腫起，但沒有外傷，頸部則因為受傷而需要帶護頸等
      語在卷（本院卷第30頁反面至33頁）；證人即被告與告訴
      人之女乙○○到庭證稱：當天晚上我是在10點50分左右進
      房睡覺，約在11點20分左右，聽到有開門的聲音，後來就
      聽到父母親在對罵，我就打電話給林麗華，後來我聽到媽
      媽大哭，所以我出去看，發現媽媽坐在茶几旁邊，用手抱
      著頭，把茶几的東西往爸爸身上丟，是爸爸打電話給弟弟
      ，表示媽媽受傷，弟弟才回到家，丙○○回家後，我就待
      在房間裡，之後我有聽到隔壁房間有「扣扣」的聲音，但
      是不知道聲音為何等語在卷（本院卷第33頁反面至35頁反
      面）。衡諸上開證人均為被告及告訴人之女，自無甘冒偽
      證罪之處罰及良心上之譴責而為不實陳述，渠等證言自堪
      採信。參諸上開證人所述，可知被告及告訴人確有在97年
      8 月4 日晚間11時30分許發生爭吵，且告訴人並向前來關
      心之子女多人一再泣訴遭到被告毆打受傷而導致身體不適
      之事實，堪以佐證告訴人指述遭被告出手毆打一事，應非
      子虛。另核證人戊○○上開有關被告曾於電話中出言表示
      要殺死告訴人一節之相關證詞，係與其於偵查中之證詞無
      重大歧異之處，且核與告訴人指述情節相符，堪認被告確
      有向證人戊○○表示要一刀殺死告訴人之事實。
（三）又告訴人確因被告之毆打行為而受有腹部鈍挫傷及左肩挫
      傷等傷害，除有上開證人證詞外，並有家庭暴力事件驗傷
      診斷書1 紙附卷可稽（偵查卷第14頁），堪認告訴人指述
      遭被告毆打以致受有上開傷害一事，應可採信。另告訴人
      雖指述其有遭到被告毆打而造成頭枕部挫傷合併頭皮下血
      腫云云，然依證人丙○○、乙○○上開證詞，可知告訴人
      確有以頭部敲床頭櫃之事實，是在告訴人有自己以頭部敲
      床頭櫃之情形下，即無法確認告訴人頭部傷勢全然係由被
      告之毆打所造成，自難逕認該等傷勢確為被告所為。惟依
      證人乙○○之證詞，可知其於前往客廳查看之際，告訴人
      即有以手抱頭之情形，且係在告訴人以頭部敲床頭櫃前，
      即有聽聞被告及胞弟陳述被告頭部腫起之情形，堪認告訴
      人至少有因被告之傷害行為而受有頭部腫起之傷害。
（四）綜上所述，本件事證明確，被告犯行堪以認定，自應依法
      論科。
三、按家庭暴力防治法所稱家庭暴力，係指家庭成員間實施身體
    或精神上不法侵害之行為；所稱家庭暴力罪，係指家庭成員
    間故意實施家庭暴力行為而成立其他法律所規定之犯罪，家
    庭暴力防治法第2 條第1 項、第2 項分別定有明文。查被告
    與告訴人為配偶關係，與戊○○為父女關係，而被告卻對告
    訴人為傷害行為，對戊○○為加害丁○○○生命之危害通知
    ，自該當家庭暴力防治法所稱之家庭暴力罪。惟因家庭暴力
    防治法對於家庭暴力罪並無科處刑罰之規定，故被告仍僅依
    刑法傷害罪、恐嚇罪之規定予以論罪科刑，核其所為，係犯
    刑法第277 條第1 項之傷害罪及同法第305 條之恐嚇危害安
    全罪。被告所犯上開2 罪，犯意各別，行為互殊，應予分論
    併罰。爰審酌被告與告訴人結褵四十餘年，卻因發生爭執即
    以暴力相向，毆打告訴人成傷，並出言以加害告訴人一事恐
    嚇戊○○，所為誠屬非是，且犯後飾詞否認犯行，行為自有
    不當，復衡其犯罪動機、手段、方法及所生之損害等一切情
    狀，分別量處如主文所示之刑，併諭知易科罰金折算標準及
    應執行之刑，以資懲儆。
據上論斷，應依刑事訴訟法第299 條第1 項前段，刑法第277 條
第1 項、第305 條、第41條第1 項前段、第51條第6 款，刑法施
行法第1 條之1 ，判決如主文。
本案經檢察官孫沛琦到庭執行職務。
中    華    民    國    97    年    12    月    15    日
                  刑事第七庭  法  官  林勇如
上正本證明與原本無異。
如不服本判決應於收受送達後10日內向本院提出上訴書狀，並應
敘述具體理由；其未敘述上訴理由者，應於上訴期間屆滿後20日
內向本院補提理由書（均須按他造當事人之人數附繕本）「切勿
逕送上級法院」。告訴人或被害人如對於本判決不服者，應具備
理由請求檢察官上訴，其上訴期間之計算係以檢察官收受判決正
本之日期為準。
                              書記官  葉潔如
中    華    民    國    97    年    12    月    15    日
附錄本案論罪科刑法條：
中華民國刑法第277 條第1 項
傷害人之身體或健康者，處3 年以下有期徒刑、拘役或1 千元以
下罰金。
中華民國刑法第305 條
以加害生命、身體、自由、名譽、財產之事，恐嚇他人致生危害
於安全者，處2 年以下有期徒刑、拘役或3 百元以下罰金。


司法院資訊處製作；財團法人民間司法改革基金會備份。
